【裁判字號】    98,再,13
【裁判日期】    980511
【裁判案由】    虛報進口貨物產地
【裁判全文】
臺中高等行政法院裁定
                                        98年度再字第13號
再審原告    新士霸建材股份有限公司
代  表  人  甲○○
再審被告    財政部臺中關稅局
代  表  人  乙○
上列當事人間虛報進口貨物產地事件，再審原告對於中華民國97
年1月10日本院96年度訴字第436號判決，提起再審之訴部分，本
院裁定如下：
    主  文
再審之訴駁回。
再審訴訟費用由再審原告負擔。
    理  由
一、緣本件再審原告於民國（下同 ）95年7月28日委由開元報關
    行以進口報單第 DA/95/H457/0018號，向再審被告連線申報
    進口越南產製之貨物POLISHED TILE（規格60cmx60cm及80cm
    x80cm）乙批計2項，經海關通關系統篩選按C3（查驗貨物）
    方式辦理通關，嗣經再審被告查驗結果，認再審原告核有虛
    報進口貨物產地、逃避管制情事，乃依海關緝私條例第37條
    第3項轉據同條例第36條第1項及第3項規定，處貨價1倍之罰
    鍰計新臺幣（下同）1,732,999 元，並沒入貨物。再審原告
    不服，提起行政爭訟，案經本院以 96年度訴字第436號判決
    （下稱原確定判決）駁回後，提起上訴，經最高行政法院97
    年度裁字第 02198號裁定以上訴不合法駁回，而告確定。再
    審原告猶不服，遂依行政訴訟法第273條第1項第13款、第14
    款規定，提起再審之訴。
二、再審原告之主張略以：
  (一)原前確定判決僅憑再審被告認進口來貨上之「OUNUO CERAMI
    C 」商標遭磨除之痕跡，惟再審被告復以台灣區陶瓷工業同
    業公會查訪行程係受經濟部國際貿易局委託辦理，實質上乃
    執行公權力，訪查越南皇家公司，其專業鑑定自具正確性與
    公信力，從而原產地認定委員會根據訪查結果作為原產地認
    定之依據認越南皇家公司並無生產系爭貨物之能力，而認進
    口來貨瓷磚係中國大陸產製殆無疑義云云。是再審被告無論
    於復查、訴願決定及前判決皆係以台灣區陶瓷工業同業公會
    查訪越南皇家公司無生產系爭貨物之能力，遽認進口來貨瓷
    磚係中國大陸產製（參本院 96年度訴字第00195號原審卷第
    47頁）。然再審原告竭盡所能，就再審被告所提之台灣區陶
    瓷工業同業公會查訪越南皇家公司係受經濟部國際貿易局委
    託辦理之事予以查證，於 98年2月19日始發現再審被告所提
    台灣區陶瓷工業同業公會查訪越南皇家公司係受經濟部國際
    貿易局委託辦理，全屬不實，此有經濟部國際貿易局 98年2
    月 18日貿服字第09800016470號書函可證，書函內容明確記
    載關於台灣區陶瓷工業同業公會於94年lO月13日以（94）台
    陶會福字 118號函之情事，並未委託陶瓷公會至越南皇家公
    司（含工廠）進行訪查，是以再審被告以陶瓷公會訪查結果
    ，原產地認定委員會作為認定越南皇家公司無生產系爭貨物
    之能力依據並以來貨上之「OUNUO CERAMIC」 商標遭磨除之
    痕跡，遽認進口來貨瓷磚係中國大陸產製。顯然再審被告所
    憑藉之證據基礎已有不實，所認定之結果，顯有違誤。從而
    本院原確定判決、最高行政法院前裁定，以及本院前再審判
    決及最高行政法院前裁定，對此等有利之證據，均未加以斟
    酌該證物，核構成行政訴訟法第273條第1項第13款「發見未
    經斟酌之證物或得使用該證物」規定之情形，蓋若予以採用
    當對再審原告之主張甚為有利，因此均未加以審酌，實有損
    再審原告之權益。
  (二)本院前判決及最高行政法院前裁定對於再審原告曾赴越南皇
    家公司所拍攝之生產作業過程，所拍攝之生產作業過程內含
    有我駐外官員高秘書金紋在場（參見本院96年度訴字第0043
    6號原審卷再審原告96年12月 20日陳報狀之證物九）且我駐
    越南胡志明市辦事處商務組96年4月10日胡志商字000000000
    00號函於現場查訪有義大利SITI3265成型機2台壓出80x80cm
    規格磚胚（約每分鐘壓出2片/台，當日一台正在運作，並將
    磚胚送入輸送帶）、窯爐、拋光線，有製造出 80x8OCM規格
    磁磚之函文（參見本院 96年度訴字第436號原審卷再審原告
    97年1月3日辯論意旨狀之證物九），且對於再審被告以台灣
    區陶瓷工業同業公會查訪行程係受經濟部國際貿易局委託辦
    理，實質上乃執行公權力，訪查越南皇家公司，其專業鑑定
    自具正確性與公信力，從而原產地認定委員會根據訪查結果
    作為原產地認定之依據認越南皇家公司並無生產系爭貨物之
    能力，來認定再審原告進口來貨瓷磚係中國大陸產製，迭次
    提出質疑，但均以台灣區陶瓷工業同業公會係受公權力委託
    而具有專業鑑定正確性及公信力而不採信再審原告之質疑及
    上開提出之證據，遽以認定再審原告進口之系爭貨物，越南
    皇家公司並無生產系爭貨物之能力，瓷磚上有磨除「OUNUO
    CERAMIC 」商標之痕跡，即認係中國大陸產製云云。則台灣
    區陶瓷工業同業公會並未受公權力委託，已如前述，其所為
    之訪查報告不具正確性及公信力，因此原產地認定委員會根
    據訪查結果作為原產地認定之依據認越南皇家公司並無生產
    系爭貨物之能力，自屬可議。況依再審原告提出上述證據資
    料，可證越南皇家公司係具有生產磁磚能力之公司。惟本院
    前確定判決及最高行政法院前裁定並未對再審原告提出之質
    疑仔細審酌，遽以認定再審原告進口之系爭貨物，有磨除「
    OUNUOCERAMIC」商標之痕跡，即係中國大陸產製理由之推理
    及證據，然再審被告所持之理由已無法自圓其說，其對人民
    之財產權保障亦無從獲得保障，自非最高行政法院前裁定所
    稱泛言原判決不備理由或理由矛盾及不適用法規、法則，難
    令人折服。因此最高行政法院前裁定及本院前判決對於再審
    原告甚多理由及證據未加以審酌而拒絕適用，核構成行政訴
    訟法第273條第1項第14款「重要證物漏未斟酌」規定之情形
    ，再審原告之權益當受有損害，自可提起再審之訴等情。並
    聲明求為判決廢棄原確定判決，並撤銷原處分、復查決定及
    訴願決定。
三、按行政訴訟法第273條第1項第13款規定，當事人發見未經斟
    酌之證物或得使用該證物者，得以再審之訴對於確定終局判
    決聲明不服。所謂當事人發見未經斟酌之證物，係指前訴訟
    程序事實審之言詞辯論終結前已存在之證物，因當事人不知
    有此，致未經斟酌，現始知之者而言。若在前訴訟程序事實
    審言詞辯論終結前，尚未存在之證物，本無所謂發見，自不
    得以之為再審理由。
四、依再審原告前開主張意旨，依行政訴訟法第273條第1項第13
    款規定提起再審之訴所指「發見未經斟酌之證物或得使用該
    證物」，為經濟部國際貿易局98年2月18日貿服字第0980001
    6470號書函，因經濟部國際貿易局該函，係於 98年2月18日
    所為，顯係於97年1月10日本院作成96年度訴字第436號判決
    之後作成，自非原確定判決前訴訟程序事實審之言詞辯論終
    結前已存在之證物，因當事人不知有此，致未經斟酌，現始
    知之情事，揆諸前揭說明，再審原告自不得以之為再審理由
    ，依行政訴訟法第273條第1項第13款規定，提起再審之訴。
五、又按原判決就足以影響於判決之重要證物漏未斟酌者，固得
    依行政訴訟法第273條第1項第14款規定提起再審之訴，然按
    再審之訴應於30日之不變期間內提起。前項期間自判決確定
    時起算，判決於送達前確定者，自送達時起算；其再審之理
    由發生或知悉在後者，均自知悉時起算，行政訴訟法第 276
    條第1項及第2項定有明文。經查，再審原告不服本院96年度
    訴字第436號判決，提起上訴，已經最高行政法院於97年4月
    10日以97年度裁字第2198號裁定，以上訴不合法駁回，而告
    確定，並於97年4月21日送達再審原告，上開經過經本院調
    閱本院96年度訴字第436號及最高行政法院97年度裁字第219
    8號案卷，核閱無誤。是再審原告以前開其所指之「重要證
    物漏未斟酌」，而提起再審之訴部分，核已逾上開法所規定
    之不變期間。
六、綜上所述，再審原告以行政訴訟法第273條第1項第13款、第
    14 款為理由，對本院96年度訴字第436號判決提起再審之訴
    部分，為不合法。
七、依行政訴訟法第 278條第1項、第104條、民事訴訟法第95條
    、第78條，裁定如主文。
中    華    民    國    98    年     5    月    11    日
                臺中高等行政法院第四庭
                          審判長法  官   沈  應  南
                                法  官   林  秋  華
                                法  官   許  武  峰
以上正本證明與原本無異。
如不服本裁定，應於裁定送達後10日內以書狀敘明理由，經本院
向最高行政法院提起抗告（須依對造人數附具繕本）。
中    華    民    國    98    年    5    月     12    日
                                書記官   廖  倩  慧


司法院資訊處製作；財團法人民間司法改革基金會備份。
